【裁判字號】    97,訴,1255
【裁判日期】    971030
【裁判案由】    違反毒品危害防制條例
【裁判全文】
臺灣屏東地方法院刑事判決              97年度訴字第1255號
公  訴  人  臺灣屏東地方法院檢察署檢察官
被      告  甲○○
上列被告因違反毒品危害防制條例案件，經檢察官提起公訴（97
年度毒偵字第1637號），茲因被告就被訴事實為有罪之陳述，經
告知簡式審判程序意旨，並聽取公訴人及被告之意見後，本院合
議庭裁定由受命法官獨任依簡式審判程序審理，判決如下：
    主  文
甲○○施用第一級毒品，處有期徒刑壹年陸月。
    事  實
一、甲○○前因施用毒品案件，經本院92年度毒聲字第1536號裁
    定令入勒戒處所施予觀察、勒戒，於民國92年11月5 日入所
    執行，因無繼續施用毒品傾向，於92年11月24日出所執行完
    畢。
二、詎其經前開觀察、勒戒執行完畢後5 年內，仍不知悔改，復
    基於施用第一級毒品之犯意，於97年6 月7 日晚間9 時許，
    在其位於屏東縣屏東市瑞光里田中一橫巷471 號之住處內，
    以皮下注射之方式（針筒於查獲前已經丟棄而滅失），施用
    第一級毒品海洛因1 次。嗣因另案涉犯竊盜罪嫌，於97年6
    月8 日晚間6 時21分許，在屏東縣內埔鄉○○村○○路93號
    旁為警查獲時，發現其手背上注射針孔，進而徵得其同意採
    尿送驗，因呈嗎啡即海洛因經人體水解代謝產物陽性反應而
    查悉上情。
三、案經屏東縣警察局內埔分局報告臺灣屏東地方法院檢察署檢
    察官偵查起訴。
    理  由
一、前揭施用第一級毒品海洛因之犯罪事實，業據被告甲○○於
    本院審理時自承不諱，其前揭時地為警查獲後，經採尿送臺
    灣檢驗科技股份有限公司以氣相層析質譜儀法（GC／MS）檢
    驗結果，亦呈嗎啡即海洛因經人體代謝產物之陽性反應，有
    該公司97年6 月24日，編號KＺ000000000000號濫用藥物尿液
    檢驗報告附卷，乃鑑定機關本於專業知識暨以精密儀器測試
    所得之結論，自可憑信。被告甲○○自白施用海洛因，堪信
    與事實相符。
二、被告甲○○前因施用毒品案件，經本院92年度毒聲字第1536
    號裁定令入勒戒處所施予觀察、勒戒，於92年11月5 日入所
    執行，因無繼續施用毒品傾向，於92年11月24日出所執行完
    畢，有臺灣高等法院被告前案紀錄表、臺灣屏東地方法院檢
    察署刑案資料查註紀錄表、全國施用毒品案件紀錄表、受觀
    察勒戒人毒品及前科紀錄簡列表各1 份在卷可按，其經觀察
    、勒戒執行完畢，5 年內再犯本件施用第一級毒品海洛因之
    犯罪事證已臻明確，應依法論科。
三、按海洛因為毒品危害防制條例第2 條第2 項第1 款規定之第
    一級毒品，除法律另有規定者外，不得持有、施用。核被告
    甲○○所為，係犯毒品危害防制條例第10條第1 項之施用第
    一級毒品罪。其因施用而持有海洛因之低度行為，應為施用
    之高度行為所吸收，不另論罪。又被告甲○○於本院審理時
    ，雖循其多次前案之例（後詳述），以其已經自動接受美沙
    冬替代療法治療為由，請求本院為有利之判決。惟按，毒品
    危害防制條例第21條第2 項規定：依前項規定治療中經查獲
    之被告應由檢察官為不起訴處分，但以1 次為限。所稱「依
    前項規定治療中經查獲」，係指依該條第1 項規定，犯同條
    例第十條之罪者，於犯罪未發覺前，即自動向行政院衛生署
    指定之醫療機構請求治療，而於治療中始經查獲該項未發覺
    之犯罪而言；至於治療中再犯施用毒品之罪經查獲者，則不
    包括在內（最高法院97年度台上字第3469號判決參照）。本
    件被告甲○○係於96年9 月19日至屏安醫院參加美沙冬初次
    評估，並於96年9 月20日開始服用美沙冬，計至97年10月30
    日（回復本院查詢之日）為止，需出席405 日，共計缺席3
    次，又其間經檢驗15次，經驗出嗎啡陽性反應8 次，有屏安
    醫院97年10月30日傳真復文在卷可按，申言之，其自96年9
    月20日開始療程，於治療中再犯本件施用毒品犯行，依前開
    說明，自無毒品危害防制條例第21條第2 項規定之適用，附
    此敘明。
四、爰審酌被告甲○○之年齡、品行、智識能力、犯罪手段、行
    為對法益造成侵害之程度，其為74年2 月20日出生、受有高
    中肄業教育程度、業工之人，有警詢年籍資料附卷可參，並
    據其在本院審理時自陳在卷，本件犯罪時年23歲，如日初昇
    ，竟不知自愛，前於96年間甫因犯施用第一級毒品罪，經本
    院96年度訴字第1093號判處有期徒刑1 年，緩刑5 年，甫經
    確定，97年間旋即再犯竊盜罪，經本院97年度簡上字第206
    號（97年度簡字第1161號）判處有期徒刑4 月確定，執行在
    即，有臺灣高等法院被告前案紀錄表及臺灣屏東地方法院檢
    察署刑案資料查註紀錄表各1 份在卷可按，素行欠佳，茲就
    其施用毒品之犯罪類型，雖有認為僅屬自戕行為，並未涉侵
    害他人法益者，惟姑不論此見與我國現行刑事立法除就行為
    人藉自殘行為達到其他侵害國家、社會法益結果之目的，而
    在相關特別立法如妨害兵役治罪條例等特別法中定以處罰之
    規定外，向不加罰於單純自殘，甚或自殺行為所表彰之規範
    體系價值觀念相左，況毒品危害防制條例第10條所規定對施
    用毒品行為之處罰，其法定刑猶相當，或更甚（如施用第一
    級毒品罪）於刑法中關於故意「傷害他人」規定罪責，舉輕
    明重，足徵其規範保護之法益，原不在該「自戕」行為本身
    所造成行為人個人身體健康之有形侵害。蓋民主法治國家之
    所異於獨裁、集權社會，其國家政策、社會發展，均取決於
    以全體公民個人意志累積形成之群體意志，凡公民不分性別
    、學歷、職業、貧富、愚智，任由鴻儒碩彥至販夫走卒，其
    個人意志之表現就群體意志決定之形成，均屬等值，直接影
    響國家、社會整體之命運，至關重要，則個人基於自主、健
    全意思所表現之公民意志，不分良窳，均應尊重，然若有藉
    不正手段影響他人或自陷個人健全自主意志不能正常形成、
    表現者，不僅直接侵蝕公民群體意志形成之基礎，迫令其他
    自重慎行大眾均須承受建立在該不健全基礎形成之公共政策
    、社會生活品質之結果，對於國家、社會法益及人民全體利
    益，猶已構成危害，是如投票受賄罪所規範者，即在禁止公
    民匯集個人自主意志以形成群體意志之過程受不當影響及控
    制，即為適例。今毒品除可對個人身體健康造成有形傷害外
    ，就人之身體及精神形成高度成癮性及依賴性，猶足以抑制
    個人表現其本於心性能力所為自主意志之決定，並進而造成
    群體意志表現遭不當扭曲之危險，直接影響國家、社會之發
    展，侵害至鉅，斷非僅止於個人健康之危害。被告甲○○前
    因施用毒品而經觀察、勒戒，旋即於96年7 月間又重蹈覆轍
    ，再犯施用第一級毒品犯行，經本院於前案（96年度訴字第
    1093號）中，考量其嗣後已於同年9 月間自動尋求美沙冬療
    法治療，並宣示其自行戒除惡習之決心等情，於判決中併予
    宣告緩刑以勵自新，乃其不僅未見切實反省，未幾又先後於
    97年5 月22日、同月29日、97年6 月2 日，3 次因施用第一
    級毒品並經驗得其尿液呈嗎啡陽性反應而查獲，並均由臺灣
    屏東地方法院檢察署檢察官以其前開接受美沙冬治療療程之
    開始時間為97年6 月12日，依前引毒品危害防制條例第21條
    第2 項規定予以不起訴處分，有臺灣高等法院被告前案紀錄
    表、臺灣屏東地方法院檢察署刑案資料查註紀錄表、判決書
    各1 份、不起訴處分書2 份在卷可按，然均不能促其自省改
    善，乃致其得以繼續沈淪如此，足徵其守法觀念薄弱，堪認
    已施用毒品成習，積重難返，對於個人身心、家庭及國家、
    社會之危害非輕，並考量其犯罪施用毒品之情節，及其犯罪
    經查獲後，雖能坦認犯行，然在本院審理時，猶冀求再藉已
    經持續年餘而仍不能遏止其反覆再犯之美沙冬療程以解免刑
    責，依現有卷證，尚無事證可認其有切實悔悟意思之犯後態
    度等一切情狀，量處如主文所示之刑，以資儆懲。
六、未扣案而供被告本件施用海洛因犯罪使用之注射針筒，除據
    被告甲○○供稱於查獲前已經丟棄而滅失，依現有卷證復不
    能證明其尚存在，爰不另為沒收之諭知，併此敘明。
據上論斷，依刑事訴訟法第273 條之1 第1 項、第299 條第1 項
前段，毒品危害防制條例第10條第1 項，刑法第11條前段，判決
如主文。
本案經檢察官簡志祥到庭執行職務
中    華    民    國    97    年    10    月    30    日
                  刑事第二庭    法  官  陳松檀
以上正本證明與原本無異。
如不服本判決應於收受本判決送達後10日內向本院提出上訴書狀
，其未敘述上訴理由者，並得於提起上訴後10日內向本院補提理
由書狀（均須按他造當事人之人數附繕本）「切勿逕送上級法院
」。
中    華    民    國    97    年    10    月    30    日
                                書記官  黃佳惠
附錄本件判決引用之法條：
毒品危害防制條例第10條
施用第一級毒品者，處6 月以上5 年以下有期徒刑。


司法院資訊處製作；財團法人民間司法改革基金會備份。
